臺灣臺中地方法院刑事判決
110年度易字第2243號
公  訴  人  臺灣臺中地方檢察署檢察官
被      告  劉泓君



上列被告因詐欺案件，經檢察官提起公訴（110年度偵緝字第706
號、第707號、110年度偵字第14471號、第15090號），及移送併
辦（110年度偵字第34751號），本院判決如下：
    主    文
己○○幫助犯詐欺取財罪，處有期徒刑陸月，如易科罰金，以新臺
幣壹仟元折算壹日。
    犯罪事實
一、己○○可預見將個人申辦之行動電話門號提供予身分不詳之成
    年人使用，可能以該行動電話門號遂行財產上犯罪之目的，
    竟不顧他人可能受害之危險，仍以縱若有人持以犯罪亦無違
    反其本意之幫助詐欺取財犯意，於民國109年4月22日、23日
    申辦門號後某時許，在臺灣地區不詳地點，以不詳之代價，將
    其向中華電信股份有限公司申辦之行動電話門號0000000000
    號（下稱門號A）、台灣大哥大股份有限公司申辦之行動電
    話門號0000000000號（下稱門號B）SIM卡交付真實姓名、年
    籍不詳之詐欺成年人士使用（無證據證明為未成年人）。嗣
    該名詐欺人士取得前開電話SIM卡後，旋意圖為自己不法所有
    ，基於詐欺取財之犯意，於如附表一所示之時間、方式，詐
    騙如附表一所示之人，致渠等均陷於錯誤，將如附表一所示
    之金融卡以超商交貨便方式寄至詐騙人士指定之超商門市。
    嗣經如附表一所示之人發覺有異，報警處理，經警調閱交貨便
    服務訂單資料，收件人之電話號碼係己○○名義申辦之門號A
    及門號B，而循線查悉上情。
二、案經庚○○、丙○○訴由新北市政府警察局新店分局；辛○○、戊○○訴由新北市政府警察局中和分局報告；乙○○訴由新北市政
    府警察局林口分局報告臺灣新北地方檢察署陳請臺灣高等檢
    察署檢察長核轉臺灣臺中地方檢察署檢察官偵查起訴。
    理    由
壹、證據能力之說明：
一、以下本案所引用被告己○○以外之人於審判外之言詞或書面陳
    述，均經本院於審判時當庭直接提示而為合法調查，檢察官
    、被告均未爭執證據能力（見本院卷第428頁、第474頁至第
    479頁），本院審酌前開證據作成或取得狀況，均無非法或
    不當取證之情事，亦無顯不可信情況，故認為適當而均得作
    為證據。是前開證據，依刑事訴訟法第159條之5規定，均具
    有證據能力。
二、按除法律另有規定外，實施刑事訴訟程序之公務員因違背法
    定程序取得之證據，其有無證據能力之認定，應審酌人權保
    障及公共利益之均衡維護，刑事訴訟法第158條之4定有明文
    。本案認定犯罪事實所引用之卷內非供述證據，並無證據證
    明係實施刑事訴訟程序之公務員違背法定程序所取得，且經
    本院於審理中提示並告以要旨而為調查時，檢察官、被告均
    未表示該等非供述證據不具證據能力，揆諸上開規定，自應
    認均具有證據能力。　
貳、認定犯罪事實所憑之證據及理由：　
一、訊據被告矢口否認有何幫助詐欺取財犯行，先辯稱：伊身分
    證及健保卡於109年間遺失，故A、B門號為遭他人冒名申辦
    ，伊得知遭冒用後隨即申請停話云云（見本院卷第161頁至
    第163頁）；嗣改稱：伊確實有申辦A、B門號，A門號較早遺
    失，伊以電話掛失，後來於109年間手機遭竊，故於109年11
    月7日再辦理B門號掛失，伊並無幫助詐欺云云（見本院卷第
    269頁至第270頁）。
二、經查，A、B門號確實為被告所申辦，並遭詐騙人士利用作為
    詐騙被害人之聯絡電話。嗣該詐欺人士取得前開電話SIM卡
    後，於如附表一所示之時間、方式，詐騙如附表一所示之被
    害人，致渠等均陷於錯誤，將如附表一所示之金融卡以超商
    交貨便方式寄至詐騙集團指定之超商門市等情，此為被告所
    不否認（見本院卷第429頁），核與證人即告訴人庚○○、辛○○、戊○○、丙○○、乙○○於警詢之證述情節相符（見偵字6829
    卷第15頁至第20頁、偵字9490卷第7頁至第13頁、偵字15090
    卷第15頁至第18頁、偵字14023卷第7頁至第13頁），並有門
    號0000000000號通聯調閱查詢單（申登人被告）、統一超商
    出具庚○○寄件之交貨便相關資料、告訴人庚○○與詐欺集團成
    員暱稱「曾英發」之LINE對話紀錄擷圖、統一超商交貨便服
    務單、代收款專用繳款證明（顧客聯）、貨態查詢系統資料
    、門號0000000000號通聯調閱查詢單（申登人為被告）、告
    訴人戊○○寄出帳戶之存摺封面影本、與詐欺集團成員暱稱「
    尤靖勳」間之LINE對話紀錄擷圖、ATM翻拍照片、統一超商
    交貨便服務單、告訴人辛○○寄出帳戶之存摺封面影本、與詐
    欺集團成員暱稱「尤靖勳」間之LINE對話紀錄擷圖、告訴人
    丙○○與詐欺集團成員間之LINE對話紀錄翻拍照片、統一超商
    提供之交貨便服務代碼相關資料、告訴人乙○○之統一超商貨
    態查詢系統資料、寄件資訊、電子發票證明聯、合作金庫銀
    行及新光商業銀行存摺封面、中華電信股份有限公司臺灣北
    區電信分公司臺北營運處110年8月2日台北一服字第1100000
    139號函暨檢附門號0000000000號4G行動預付卡新申裝申請
    書、證件影本、臺灣大哥大股份有限公司110年7月23日法大
    字000000000號書函暨檢附之門號0000000000預付卡申請書
    、證件影本可證（見偵字6829卷第27頁、第29頁至第30頁、
    第37頁至第143頁、偵字9490卷第21頁、第33頁、第35頁、
    第37頁至第51頁、第53頁至第61頁、偵字15090卷第27頁至
    第47頁、偵字14023卷第27頁、第30頁至第35頁、偵緝字706
    卷第71頁至第76頁、第81頁至第85頁），並有如附表證據清
    單欄所示之被害人報案紀錄可憑，堪認被告之A、B門號為不
    法人士使用，便利該人遂行詐欺犯行，已可認定。
三、答辯意旨雖以前詞置辯，然被告先稱A、B門號遭他人冒名申
    辦，然經命其先行書寫10次簽名以供比對A、B門號申請書所
    示之簽名筆跡（見本院卷第166頁），本院再函詢臺中○○○○○○○○○，關於被告於109年1月1日起迄今之國民身分證申領、
    掛失、補發紀錄，經該所函覆結果略以：被告曾於110年間
    辦理掛失3次，然於109年間則無掛失紀錄等情，此有該所11
    1年3月3日中市后戶字第1110000648號函暨檢附被告國民身
    分證請領及掛失紀錄資料可憑（見本院卷第181頁至第187頁
    ）。而經本院另於準備程序時，確認其何以所辯與事實不符
    ，始再改口稱A、B門號均為其所申辦，惟因手機遺失而遭不
    法分子盜打之辯詞（見本院卷第269頁），顯然所辯因與客
    觀事證矛盾，始為相異之辯解，已難採信。另訊之何以於10
    9年4月22日、23日之緊密時間申辦A、B門號原因（見偵緝卷
    第75頁、第85頁），被告則以手機同時安插2張SIM卡使用云
    云為辯（見本院卷第270頁）。然其既以1支手機同時插用A
    、B門號，衡情要無A、B門號分別遺失而分別遭他人盜打之
    情況，益證其上開辯解，非屬實在。
四、被告另辯稱A、B門號遺失後，隨即辦理掛失云云，並提出其
    於109年11月7日、12月24日辦理掛失及復話B門號之申請書
    為證（見本院卷第277頁至第279頁）。然經本院函詢中華電
    信股份有限公司及台灣大哥大股份有限公司，關於A、B門號
    之掛失紀錄，經中華電信股份有限公司桃園營運處函覆略以
    ：A門號並無申請掛失紀錄等語，此有該處111年4月29日桃
    服字第1110000074號函可憑（見本院卷第283頁）；台灣大
    哥大股份有限公司函覆略以：經查B門號於109年11月7日、1
    2月24日並無申請掛失紀錄，上開日期為被告所有之門號000
    0000000號掛失並復話申請紀錄等語，此有該司111年7月15
    日法大字第111086482號函可稽（見本院卷第397頁），顯見
    被告並未辦理A、B門號掛失，其上開所辯，核與事實不符，
    亦無可採。
五、再經本院函詢關於B門號自109年1月1日起迄今之申辦、掛失
    、遺失補卡紀錄，經台灣大哥大股份有限公司函覆略以：B
    門號分別於109年6月5日、同年7月20日、同年10月15日、11
    0年1月1日（當日辦理換卡復話）、同年3月11日、同年4月1
    9日、同年5月9日（同年5月14日辦理換卡復話）曾有辦理掛
    失、停話、換卡及復話之申辦紀錄，此有該司111年3月3日
    法大字000000000號函暨檢附B門號異動紀錄表可證（見本院
    卷第191頁至第195頁）。顯然被告於未及1年之期間，已有
    高達7次之掛失紀錄，頻繁遺失手機之次數，亦與常情相悖
    。經質以手機遺失之日期、次數及地點，亦僅稱於109年間
    在內壢餐廳丟過手機1次、門號2次云云，然亦未能提供報案
    紀錄為據（見本院卷第428頁），其辯解不僅與B門號之掛失
    紀錄不符，且僅泛稱遺失而無其他事證可佐，自難憑信。且
    被告已有多次辦理門號掛失經驗，倘被告確實遺失手機，衡
    情應辦理A、B門號掛失，以免遭他人盜打，然卻未為此舉措
    ，應認其係將A、B門號提供予不法分子使用。參以另案被告
    張詠竣所涉幫助詐欺犯行，於臺灣臺中地方檢察署檢察官11
    1年度偵緝字第532號案件偵查中，亦陳稱：因被告稱急需門
    號使用，故伊將0000000000號之門號交給被告，且被告有再
    拉人辦門號，身邊也有很多朋友幫被告申請，幫被告申辦1
    個門號可獲得200元，後來收到傳票才趕快去辦停話等語綦
    詳（見本院卷第461頁至第467頁），並特定被告外觀、年紀
    、居住地等表徵，經提示被告之個人戶役政資料查詢紀錄而
    指認無訛（見本院卷第463頁），其已將被告之外型特徵、
    相識過程供稱詳實，並將不利己之收取門號原因及可獲得之
    利益數額陳稱明確。而張詠竣為被告鄰居，確實相識等情，
    亦經被告供陳在卷（見本院卷第475頁），顯然張詠竣上開
    所述，並非無中生有，自屬可信。被告僅泛稱：否認張詠竣
    所述，而未有其他辯解（見本院卷第475頁），自不足為其
    有利之認定。
六、綜上所述，被告提供A、B門號予本案不詳詐騙人士供詐欺取
    財之用之事實，已可認定。被告所辯均與客觀事實不符，且
    與常情相悖，自無可採。本案事證明確，被告犯行堪以認定
    ，應依法論科。
參、論罪科刑：
一、按刑法上之幫助犯，係指以幫助之意思，對於正犯資以助力
    ，而未參與實施犯罪之行為者而言。被告將上開行動電話門
    號提供予不詳詐騙人士使用，雖便利該人遂行詐欺犯行，規
    避檢警機關之追緝，然被告單純提供行動電話門號予他人使
    用之行為，並不等同於向被害人施以詐術之行為，且亦無證
    據證明被告有參與本件詐欺取財犯行之構成要件行為，或有
    與本件詐欺取財詐騙之人有詐欺之犯意聯絡，是被告提供上
    開門號之行為，僅係參與詐欺構成要件以外之行為，自應論
    以幫助犯，而非共同正犯。又被告幫助之人士就所為上述詐
    欺取財犯行固應具有犯意聯絡與行為分擔，惟幫助犯係從犯
    ，從屬正犯而成立，刑法上既無「共同幫助」之情，則被告
    所為之前揭幫助詐欺取財犯行，當亦無「幫助共同」之可言
    ，併予敘明。是核被告所為，係犯刑法第30條第1項前段、
    第339條第1項之幫助詐欺取財罪。
二、被告提供前述行動電話門號，僅有一幫助詐欺取財行為，而
    有數名被害人，屬一行為觸犯數罪名之想像競合犯，應論以
    一罪。
三、被告基於幫助之犯意而為詐欺取財構成要件以外之行為，為
    幫助犯，審酌其參與程度較正犯為輕，爰依刑法第30條第2
    項之規定，按正犯之刑減輕。
四、檢察官移送併辦部分（即臺灣臺中地方檢察署110年度偵字
    第34751號）與起訴部分具有想像競合犯裁判上一罪關係，
    本院自應併予審理，附此敘明。
肆、爰以行為人之責任為基礎，並審酌被告任意提供A、B門號予
    詐騙人士使用，助長犯罪，增加被害人尋求救濟之困難，而
    使犯罪之追查趨於複雜，紊亂社會秩序，其所為實不足取，
    並因其提供上開門號予詐欺人士，幫助該詐騙人士，使如附
    表一所示為數甚多被害人受有財物之損害情形，且並未與被
    害人達成和解，及其犯後否認犯行，犯後態度不佳，酌及被
    告本身並未實際參與詐欺取財之犯行，責難性較小，兼衡其
    自陳高職畢業之智識程度，未婚，從事美髮設計，生活普通
    之家庭經濟狀況等一切情狀（見本院卷第482頁），量處如
    主文所示之刑，並諭知易科罰金之折算標準，以示懲儆。
伍、末查本案並無積極具體證據，足認被告因其幫助犯罪犯行而
    自詐欺集團獲有犯罪所得之報酬，自不生犯罪所得應予沒收
    之問題，併此敘明。
陸、不另為無罪之諭知部分：
　　公訴意旨另以：該不詳詐騙人士意圖為自己不法所有，基於
    詐欺取財之犯意聯絡，與其所屬詐騙人士，於如附表二所示
    之時間、方式，詐騙如附表二所示之人，致其陷於錯誤，將
    如附表二所示之金融卡以超商交貨便方式寄至詐騙人士指定
    之超商門市，亦涉犯刑法第30條第1項前段、第339條第1項
    之幫助詐欺取財罪嫌。惟如附表二所示之人提供帳戶提款卡
    及密碼予詐欺人士使用，容任詐騙人士詐欺其他被害人之幫
    助詐欺取財及幫助洗錢之犯行，業經臺灣屏東地方法院以11
    1年度金簡字地2號判決處有期徒刑2月，併科罰金6,000元，
    緩刑2年確定，此有該判決附卷可參（見本院卷第337頁至第
    345頁），實難認如附表二所示之人亦屬遭本案詐騙人士詐
    騙之被害人，此部分自無論以被告幫助詐欺取財犯行之餘地
    。惟因公訴意旨認此部分與前開經本院論罪之幫助詐欺取財
    罪，係想像競合犯之裁判上一罪關係，爰不另為無罪之諭知
    。
據上論斷，應依刑事訴訟法第299條第1項前段，刑法第339條第1
項、第55條前段、第30條第1項前段、第2項、第41條第1項前段
，刑法施行法第1條之1第1項，判決如主文。
本案經檢察官林宏昌提起公訴，檢察官廖志祥移送併辦，檢察官
林岳賢、甲○○到庭執行職務。
中　　華　　民　　國　　111 　年　　12　　月　　21　　日
                刑事第二庭  審判長法  官  劉麗瑛
　　　　　　　　　　　　　　　　　法  官  蔡宗儒
　　　　　　　　　　　　　　　　　法　官  劉承翰
以上正本證明與原本無異。
如不服本判決應於收受送達後20日內向本院提出上訴書狀，並應
敘述具體理由；其未敘述上訴之理由者，應於上訴期間屆滿後20
日內向本院補提理由書（均須按他造當事人之人數附繕本），「
切勿逕送上級法院」。
告訴人或被害人如不服判決，應備理由具狀向檢察官請求上訴，
上訴期間之計算，以檢察官收受判決正本之日起算。
　　　　　　　　　　　　　　　　　書記官  林美萍
中　　華　　民　　國　　111 　年　　12　　月　　21　　日
附錄論罪科刑法條
刑法第30條
幫助他人實行犯罪行為者，為幫助犯。雖他人不知幫助之情者，
亦同。
幫助犯之處罰，得按正犯之刑減輕之。
刑法第339條
意圖為自己或第三人不法之所有，以詐術使人將本人或第三人之
物交付者，處 5 年以下有期徒刑、拘役或科或併科 50 萬元以
下罰金。
以前項方法得財產上不法之利益或使第三人得之者，亦同。
前二項之未遂犯罰之。

附表一：
編號 被害人 詐騙時間及方式 寄出時間及地點 寄出之金融帳戶 被告申辦之門號 證據 1 庚○○ 詐騙人士於109年7月20日15時許，向庚○○佯稱為貸款專員，可以幫助庚○○貸款，但須將金融卡寄至指定地點云云，致庚○○陷於錯誤，以超商交貨便方式，依指示寄出金融帳戶資料。 109年7月21日11時54分許至桃園市○○區○○路000號（統一超商光峰門市）寄件 ①第一商業銀行帳號00000000000號帳戶金融卡。 ②彰化商業銀行帳號00000000000000號帳戶金融卡。 ③國泰世華商業銀行帳號000000000000號帳戶金融卡。 ④中華郵政股份有限公司帳號00000000000000號帳戶金融卡。 0000000000 內政部警政署反詐騙諮詢專線紀錄表（見偵字6829卷第25頁至第26頁） 2 辛○○ 詐騙人士於109年11月10日凌晨，向辛○○佯稱可以幫助貸款，但須將金融卡寄至指定地點云云，致辛○○陷於錯誤，以超商交貨便方式，依指示寄出金融帳戶資料。 109年11月11日2時5分許將金融卡寄至統一超商景順門市 ①中華郵政股份有限公司帳號00000000000000號帳戶金融卡。 ②玉山商業銀行帳號0000000000000號帳戶金融卡。 ③中國信託商業銀行帳號000000000000號帳戶金融卡。 0000000000 新北市政府警察局新莊分局中港派出所受理各類案件紀錄表、受理刑事案件報案三聯單（見偵字9490卷第77頁至第79頁） 3 戊○○ 詐騙人士向戊○○佯稱可以幫助貸款，但須將金融卡寄至指定地點云云，致戊○○陷於錯誤，以超商交貨便方式，依指示寄出金融帳戶資料。 109年11月11日2時5分許，將金融卡寄至統一超商景順門市 ①中華郵政股份有限公司帳號00000000000000號帳戶金融卡。 ②兆豐商業銀行帳號00000000000號帳戶金融卡。 ③遠東國際商業銀行帳號00000000000000號帳戶金融卡。 0000000000 新北市政府警察局新莊分局中港派出所受理各類案件紀錄表、受理刑事案件報案三聯單（見偵字9490卷第73頁至第75頁） 4 丙○○ 詐騙人士於109年10月24日13時38分許，撥打電話向丙○○佯稱可以幫助貸款，但須將金融卡寄至指定地點云云，致丙○○陷於錯誤，以超商交貨便方式，依指示寄出金融帳戶資料。 109年11月4日19時43分許至臺南市○○區○○路000號（統一超商六甲門市）寄件 國泰世華商業銀行帳號000000000000號帳戶金融卡。 0000000000 內政部警政署反詐騙諮詢專線紀錄表（見偵字15090卷第23頁） 5 乙○○ 詐騙人士於109年11月13日19時30分前某時許，以LINE向乙○○佯稱可以幫助貸款，但須將金融卡寄至指定地點云云，致乙○○陷於錯誤，以超商交貨便方式，依指示寄出金融帳戶資料。 109年11月13日19時30分許至新北市○○區○○路000號（統一超商大合宜門市）寄件 ①新光商業銀行帳號0000000000000號帳戶金融卡。 ②合作金庫商業銀行帳號0000000000000號帳戶金融卡。 0000000000 新北市政府警察局海山分局海山派出所受理刑事案件報案三聯單、受理各類案件紀錄表、內政部警政署反詐騙諮詢專線紀錄表（見偵字14023卷第37頁至第41頁） 

附表二
1 丁○○ 詐騙人士於109年11月12日13時55分前某時許，向丁○○佯稱可以幫助貸款，但須將金融卡寄至指定地點云云，致丁○○陷於錯誤，以超商交貨便方式，依指示寄出金融帳戶資料。 109年11月12日13時55分許至屏東縣○○鄉○○路00號（統一超商鑫泰山門市）寄件 ①中華郵政股份有限公司帳號00000000000000號帳戶金融卡。 ②合作金庫商業銀行帳號0000000000000號帳戶金融卡。 0000000000 屏東縣政府警察局里港分局泰山派出所陳報單、受理各類案件紀錄表、受理刑事案件報案三聯單（見偵字14471卷第19頁、第59頁至第61頁）